【裁判字號】    96,上易,3016
【裁判日期】    970204
【裁判案由】    贓物
【裁判全文】
臺灣高等法院刑事判決                96年度上易字第3016號
上  訴  人
即  被  告  甲○○
                    現於臺灣臺北看守所
上列上訴人因贓物案件，不服臺灣板橋地方法院96年度易字第
3093號，中華民國96年11月19日第一審判決（起訴案號：臺灣板
橋地方法院檢察署96年度偵字第21674號）
，提起上訴，本院判決如下：
    主  文
上訴駁回。
    事  實
一、甲○○曾違反前麻醉藥品管理條例、多次贓物等案件，最近
    一次係於民國（下同）95年間，因贓物案件，經原審即臺灣
    板橋地方法院判處有期徒刑8月，再由本院駁回上訴確定，
    嗣依中華民國96年罪犯減刑條例減刑為有期徒刑4月確定，
    甫於96年7月16日執行完畢。詎猶不知悛悔，於96年9月25日
    上午9時30分許，在臺北縣永和市福和橋下花市，明知一真
    實姓名年籍不詳自稱「徐雯儀」之成年女子所持有之車牌號
    碼QX6-49 6號輕型機車，係來路不明之贓車（該機車係原持
    用者徐瑋駿於96年9月23日晚間10時許，在臺北縣永和市○
    ○街51之1號前所失竊者），竟仍向「徐雯儀」借用該機車
    充作代步工具，而收受贓物。嗣於96年9月26日下午6時10
    分許，甲○○騎乘該機車行經臺北縣永和市○○路56巷5號
    前之際，為警攔檢當場查獲。
二、案經臺北縣政府警察局永和分局報請臺灣板橋地方法院檢察
    署檢察官偵查起訴。
    理  由
壹、程序部分：
    本件被告甲○○之供述及被告甲○○以外之人於審判外之陳
    述暨相關筆錄、書證（以下所引據者），檢察官、被告均未
    於本案言詞辯論終結前聲明異議，本院審酌該等陳述、筆錄
    、書證作成時之情況，亦無何等違背刑事訴訟程序或顯不可
    信之情形，倘以之作為本案認定犯罪事實之基礎，尚屬適當
    ，爰依刑事訴訟法第156條第1項、第159條之5等規定，認均
    具有證據能力。
貳、實體部分：
一、訊據被告甲○○對其向「徐雯儀」借用上開機車一節，固坦
    承不諱，惟矢口否認有何收贓物犯行，在原審審理時辯稱：
    伊借用該機車時，「徐雯儀」曾向伊出示行車執照，伊並不
    知悉該車係贓物云云；在本院審理中辯稱：「我有向徐雯儀
    借機車，我有向徐雯儀要行車執照，他說沒有帶，車子是另
    一位男人帶過來的，我只借了兩天，我不知道機車是徐瑋駿
    失竊的，也不知道機車是贓車。」等語。
二、本院查：
（一）上開機車係原持用人徐瑋駿於96年月23日晚間10時許，在
      臺北縣永和市○○街51之1號前所失竊者（該機車車主乙
      ○○係徐瑋駿女友之阿姨，平日均由徐瑋駿持有使用該機
      車）等節，業據被害人徐瑋駿於警詢時指述綦詳，並有贓
      物認領保管單、臺北縣政府警察局車輛協尋電腦輸入單、
      臺北縣政府警察局車輛尋獲電腦輸入單、車籍查詢─基本
      資料詳細畫面、失車唯讀案件基本資料各一紙及照片影本
      六幀附卷可稽，堪認斯時該機車在客觀上確屬他人失竊之
      贓物。
（二）被告向「徐雯儀」借用上開機車之際，原預計借用一週，
      但並未拿取行車執照等證件，亦不知悉「徐雯儀」之相關
      年籍資或任何聯絡方法等情，業據被告於警詢時、偵查中
      及原審訊問時供明在卷，斯時被告既係向不熟識之「徐雯
      儀」借用上開機車，衡情於「徐雯儀」出示行車執照之際
      ，自應立即拿取「徐雯儀」出示之行車執照，俾借用後倘
      遭遇警方臨檢或盤查，得以出示該行車執照以證明其機車
      來源合法，詎被告於「徐雯儀」出示行車執照之際，竟未
      當場索取該證件，復未思及嗣後長達一週之借用期間，倘
      遇警方臨檢或盤查，自身應如何證明該車來源合法，甚且
      未向「徐雯儀」詢明其年籍資料或任何聯絡方法，以供日
      後追溯或返還該機車，凡此殊與常情相違。再依被告之前
      案紀錄觀之，其於92、93、94、95年間，均有涉及收受贓
      物案件，且均經法院判處罪刑確定，有本院被告前案紀錄
      表一份在卷可查，其先前既已一再涉及同類型案件，衡情
      對於上揭向不明人士借用機車之情況，尤應具有較諸常人
      更高之警覺性，詎於上開時、地仍恣意向年籍不詳之「徐
      雯儀」借用機車，且未一併拿取行車執照以供備查，益見
      其上開辯解純屬事後圖卸推託之詞，要無足採，本院因認
      其當時在主觀上確具有上開機車為贓物之認識，並具有收
      受贓物之犯意。
（三）綜上所述，本案事證已臻明確，被告所辯顯係事後諉卸刑
      責之詞，不足採信，被告犯行堪以認定，應予依法論科。
二、核被告所為，係犯刑法第349 條第1 項之收受贓物罪。查被
    告先前有事實欄所載之有期徒刑宣告暨執行完畢情形，有本
    院被告前案紀錄表一份附卷可稽，其於前案有期徒刑執行完
    畢後，故意再犯本案有期徒刑以上之罪，為累犯，應依刑法
    第47條第1項規定加重其刑。
三、原審援引刑法第349條第1項、第47條第1項，刑法施行法第1
    條之1等規定，審酌被告業因多次涉犯收受贓物案件，先後
    經法院判處罪刑確定，並分別執行完畢，最近一次尚且依中
    華民國96年罪犯減刑條例減刑出監，竟仍不知悛悔，再度恣
    意向不明人士借用他人失竊之機車，非但徒增被害人追索失
    物之困難，亦對社會治安造成相當程度之危害，此外，復參
    諸其犯罪之動機、目的、手段及犯罪後猶飾詞狡辯態度不佳
    等一切情狀，量處有期徒刑捌月，經核其認事用法均無不合
    ，量刑亦稱妥適。本件被告之上訴意旨否認犯罪，難認有理
    ，應予駁回。
據上論斷，應依刑事訴訟法第368條，判決如主文。
本案經檢察官邱美育到庭執行職務。
中    華    民    國    97    年    2     月    4     日
                  刑事第一庭審判長法  官  許國宏
                                  法  官  楊貴志
                                  法  官  許增男
以上正本證明與原本無異。
不得上訴。
                                  書記官  葉金發
中    華    民    國    97    年    2     月    4     日
附錄本案論罪科刑法條全文：
中華民國刑法第349條
（普通贓物罪）
收受贓物者，處 3 年以下有期徒刑、拘役或 5 百元以下罰金。
搬運、寄藏、故買贓物或為牙保者，處 5 年以下有期徒刑、拘役
或科或併科 1 千元以下罰金。
因贓物變得之財物，以贓物論。


司法院資訊處製作；財團法人民間司法改革基金會備份。
